臺灣板橋地方法院民事判決　　　　　　　　　　　　九十二年度婚字第一三三六號
　　原　　　告　甲○○
　　法定代理人　丙○○
　　被　　　告　乙○○
右當事人間請求確認婚姻不成立事件，於民國九十三年四月二十一日經言詞辯論終結
，本院判決如左：
　　主　　　文
原告之訴駁回。
訴訟費用由原告負擔。
    事      實
甲、原告方面：
  一、聲明：確認被告與訴外人江國勇間之婚姻關係不成立。
  二、陳述：
  （一）緣原告為訴外人江國勇之親生子女，前經本院以七十五年度親字第五號判決
        江國勇應認領原告確定在案。
  （二）被告與江國勇雖至戶政機關申報登記於民國七十年十二月二十八日結婚，然
        實際則否。被告雖表示其與江國勇有參加電信總局於七十年十二月二十八日
        舉辦之電信集團結婚，但被告百分之百並未參加電信集團結婚，其與江國勇
        間並無婚姻關係之存在。
  （三）再者，被告始終與其原配偶在台北縣鶯歌鎮○○路八十六巷十六號同居生子
        ，未與假配偶江國勇同居生子，且江國勇之
        街二十號，其二人始終無同居之事實。
  （四）證人江英壽本名張英福，生父為張天賜，生母為王猜，其與江國勇並非父子
        ，但江國勇卻非法認領江英壽為子女，被告又誤導江英壽作偽證，江英壽所
        述並非實在。
  （五）被告與江國勇並未舉行任何結婚之公開儀式，為此訴請確認被告與江國勇間
        之婚姻關係不成立。
  三、證據：提出
      決確定證明書一份為證，並聲請本院向中華電信股份有限公司函調七十年十二
      月二十八日電信集團結婚實況錄影帶。
乙、被告方面：
  一、聲明：原告之訴駁回。
  二、陳述：
  （一）被告與江國勇確實有於七十年十二月二十八日參加電信集團結婚，再至婚紗
        攝影公司拍攝婚紗照，並於當天晚上擺設兩桌宴請親友，舉行結婚儀式。
  （二）被告與江國勇結婚之前並未與他人結過婚，亦未生過小孩，被告與江國勇結
        婚之後，曾經因子宮外孕，經手術後流產。
  （三）被告與江國勇於婚後均一直居住在一起，被告之
        尖山路八十六巷十六號，係因被告在鶯歌買房子，如果
        無法辦理勞工貸款，而江國勇係因在台北縣土城市擔任義工、巡守隊員，故
  （四）江國勇之父親過八十一歲生日時，被告與江國勇家族之人有在台中縣神岡鄉
        ○○路江國勇之哥哥家門前合照慶祝。另被告曾與江國勇共同參加台灣電信
        工會舉辦之旅遊活動，並合照紀念。若被告並非江國勇之配偶，為何會去參
        加上開活動？。
  三、證據：提出照片七幀、
丙、本院依原告聲請向中華電信股份有限公司函調七十年十二月二十八日電信集團結
    婚實況錄影帶。
    理　　  由
一、原告主張：被告與江國勇並未舉行任何結婚公開儀式，被告亦未參加電信集團結
    婚；被告始終與其原配偶在台北縣鶯歌鎮○○路八十六巷十六號同居生子，未與
    假配偶江國勇同居生子，且江國勇之
    其二人始終無同居之事實等情，求為確認被告與江國勇間之婚姻關係不成立之判
    決。被告則以：被告與江國勇確實有於七十年十二月二十八日參加電信集團結婚
    ，再至婚紗攝影公司拍攝婚紗照，並於當天晚上擺設兩桌宴請親友，舉行結婚儀
    式；被告與江國勇結婚之前並未與他人結過婚，亦未生過小孩，被告與江國勇結
    婚之後，一直居住在一起，被告與江國勇之婚姻自始即合法成立等語，資為抗辯
    。
二、本件被告與江國勇已向戶政機關申請為結婚之登記，於
    人間有婚姻關係存在，此有原告提出之被告及江國勇
    載可證，依民法第九百八十二條第二項之規定，推定兩造已結婚。又原告主張其
    為江國勇之親生子女，前經本院以七十五年度親字第五號判決江國勇應認領原告
    確定在案之事實，業據原告提出本院七十五年度親字第五號民事判決一份、民事
    判決確定證明書一份為證，堪信為真實。再者，原告主張被告與江國勇間並無舉
    行公開儀式之結婚行為，因彼等間婚姻關係存否不明確，致原告在私法上之地位
    有受侵害之危險，得以確認婚姻關係不成立判決除去之，原告實有提起本件確認
    之訴之法律上利益，合先敘明。
三、按經依
    明文。當事人雙方若已依
    。倘當事人一方否認此一推定之事實，依民事訴訟法第二百七十七條規定自應由
    否認之一方就所主張未經舉行結婚公開儀式及二人以上之證人之形式要件舉證證
    明之。倘不能舉證以證實其主張之事實為真實，則他方就其抗辯事實即令不能舉
    證或所舉證據尚有疵累，亦應駁回該否認之當事人之請求，最高法院八十五年度
    台上字第二五三四號判決可資參照。亦即，民法第九百八十二條第二項，係就程
    序上移轉舉證責任所為之特別規定。本件被告與江國勇已依
    ，推定其已結婚，原告既否認此一推定之事實，依民事訴訟法第二百七十七條規
    定自應就其所主張未經舉行結婚公開儀式及二人以上之證人之形式要件舉證證明
    之。茲所應先審究者，厥為原告是否已盡其舉證之責任。經查：
（一）原告主張被告雖表示被告與江國勇有參加電信總局於七十年十二月二十八日舉
      辦之電信集團結婚，但被告百分之百並未參加該電信集團結婚云云，然此為被
      告所否認，原告雖又聲請本院向中華電信股份有限公司函調七十年十二月二十
      八日電信集團結婚實況錄影帶，以資佐證，然經本院向該公司函調之結果，據
      覆「因年代久遠，已無相關資料可查證，亦無實況錄影帶」，此有該公司台灣
      北區電信分公司九十三年四月一日北人二字第九三Ａ三０００四一六號函文一
      份在卷可憑，而原告復未能舉出其他證據以實其說，尚難憑原告此一片面指述
      ，遽認被告與江國勇結婚並未舉行公開儀式。。
（二）原告主張被告始終與其原配偶在台北縣鶯歌鎮○○路八十六巷十六號同居生子
      ，未與假配偶江國勇同居生子，且江國勇之
      二十號，其二人始終無同居之事實等情，固據原告提出被告及江國勇之
      本為證，然此亦為被告所否認，被告辯以其與江國勇結婚之前並未與他人結過
      婚，亦未生過小孩，且其與江國勇於婚後均一直同住等語，觀之上開
      ，除江國勇之外，其上並無被告前有其他配偶及生有子女之記載，尚難認被告
      有所謂「原配偶」及與原配偶同居生子之情事。再者，質諸證人江英壽證稱：
      「（問：被告與江國勇是否有住在一起？）有。」、「（問：一起住多久？住
      在哪裡？）從我知道開始，至少有二十年了，而且當時他們已經結婚了。他們
      有一陣子住在中和，後來住在土城，現在住在鶯歌。」等語（參見本院九十二
      年十一月十九日言詞辯論筆錄），證人江國勇則證稱：「我們（與被告）一直
      都住在一起，住過中和市、土城市，現在住在鶯歌鎮○○路八十六巷十六號。
      」等語（參見本院九十三年四月二十一日言詞辯論筆錄），均核與被告所辯情
      節相符，堪認原告此一主張，尚嫌無據。
（三）綜上，尚難認原告已充分盡其舉證之責任。
四、再按民法第九百八十二條第一項所謂結婚應有公開儀式，係指結婚當事人應行定
    式之禮儀，使不特定人得以共聞共見，認識其為結婚為已足。本件被告主張其與
    江國勇於七十年十二月二十八日參加電信集團結婚後，有至婚紗攝影公司拍攝婚
    紗照，並於當天晚上擺設兩桌宴請親友，舉行結婚儀式之事實，業據原告提出被
    告與江國勇之婚紗照片二幀、宴客照片三幀為證，此並經證人江國勇證述明確（
    參見同上言詞辯論筆錄），自堪憑信。準此，被告與江國勇所舉行之上開儀式，
    在場除已有二人以上之證人外，應認已足使不特定人得以共聞共見，並認識被告
    與江國勇為結婚。
五、綜上，應認原告之舉證尚難認已足證明被告與江國勇間確未舉行公開之結婚儀式
    及其結婚法定要件有何欠缺，而被告所為舉證，則較堪採信，應認被告與江國勇
    間之婚姻自始即合法成立。從而，原告依法請求確認被告與江國勇間之婚姻關係
    不成立，為無理由，應予駁回。
六、本件論證已臻明確，兩造其餘主張、陳述及所提之證據暨攻擊防禦方法，均與本
    案判斷結果無影響，爰不一一贅述，附此敘明。
七、據上論結，本件原告之訴為無理由，依民事訴訟法七十八條，判決如主文。
中　　　華　　　民　　　國　　九十三　　年　　　五　　　月　　 十二 　　日
                                    臺灣板橋地方法院家事法庭
                                        法  官  郭光興
右為正本係照原本作成
如對本判決上訴，須於判決送達後二十日內向本院提出上訴狀
中　　　華　　　民　　　國　　九十三　　年　　　五　　　月　　 十八　　 日
                                        書記官  翁子婷
